臺灣臺南地方法院民事裁定　　　　　 100年度消債更字第87號
聲　請　人
即　債務人　劉孟蓁
上列當事人因消費者債務清理事件聲請更生，本院裁定如下：
    主  文
債務人劉孟蓁自民國一００年十一月二十一日十七時起開始更生
程序；並命司法事務官進行本件更生程序。
    理  由
一、按債務人不能清償債務或有不能清償之虞，且無擔保或無優
    先權之債務總額未逾新臺幣（下同）1,200萬元者，於法院
    裁定開始清算程序或宣告破產前，得向法院聲請更生。法院
    開始更生程序之裁定，應載明其年、月、日、時，並即時發
    生效力，消費者債務清理條例第3條、第42條第1項、第45條
    第1項分別定有明文。又按債務人對於金融機構因消費借貸
    、自用住宅借款、信用卡或現金卡契約而負債務，在聲請更
    生或清算前，應提出債權人清冊，以書面向最大債權金融機
    構請求協商債務清償方案，並表明共同協商之意旨，債務人
    與金融機構協商成立者，不得聲請更生或清算，但因不可歸
    責於己之事由，致履行顯有重大困難者，不在此限，消費者
    債務清理條例第151條第1、5項亦定有明文。
二、聲請意旨略以：聲請人即債務人劉孟蓁現任職於三商美邦人
    壽保險股份有限公司（下稱三商美邦人壽公司），每月薪資
    平均約30,000元，除此薪資收入外，尚有汽車1輛及投資3筆
    ，財產總額為143,380元；另債務人雖有經營永婕美容美髮
    材料商行，然每月營業額未逾20萬元，而債務人累積債務總
    金額已達2,611,794元，其中149,000元為車貸，268,192元
    為保證債務，其餘2,194,602元均為無擔保或無優先權之債
    務，債務人有不能清償債務之情事，前已於民國99年10月12
    日依照消費者債務清理條例第151第1項規定，與花旗（台灣
    ）銀行、澳商澳盛銀行、臺灣中小企業銀行、元大銀行等債
    權金融機構就無擔保債務成立債務協商清償方案，自99年11
    月起，分180期，利率3%，每月應還款15,083元；另與遠東
    銀行就有擔保債務即車貸成立債務協商清償方案，每個月還
    款約9,228元，且均經臺灣臺北地方法院以99年度消債核字
    第12168號裁定予以認可。惟債務人經營之永婕美容美髮材
    料商行每月營收扣除貨款、水電、薪資等成本後，均呈現虧
    損狀態，仍須向朋友借款週轉，且每季應繳交之營業稅常因
    沒錢遲交而遭加罰滯納金；又債務人每月尚須支出個人生活
    費、未成年子女包宇庭、包璟穗、包璟琦扶養費共10,000元
    ；另債務人擔任前夫包淯淞之保證人所生之保證債務，於債
    務協商成立後之100年1月起竟遭債權人台新銀行向執行法院
    聲請對債務人之每月薪資進行強制扣薪3分之1，債務人遂不
    得已於100年5月毀諾，是債務人有不可歸責於己致履行協商
    條件顯有重大困難之事由，符合消費者債務清理條例第3條
    、第151條第5項但書之規定，爰依上開規定，提出財產及收
    入狀況說明書、債權人清冊、債務人清冊，聲請更生等語。
三、經查：
  (一)債務人主張其現任職於三商美邦人壽公司，平均每月薪資約
    30,000元乙節，業據其提出100年1月至5月業務津貼及獎金
    彙總表為憑，並經本院依職權函詢三商美邦人壽公司查明屬
    實，有三商美邦人壽公司100年8月30日（100）三法字第004
    57號函檢附之劉孟蓁100年1月至5月業務津貼及獎金彙總表
    在卷可稽，自堪信為真實。又經本院依職權向債務人任職之
    綠加利股份有限公司（下稱綠加利公司）函查其執行業務所
    得結果，債務人自100年1月起至6月止，累計領得執行業務
    所得為23,100元，有綠加利公司100年9月19日函文暨該函檢
    附之會員領取佣金證明書1紙可稽。是以，債務人平均每月
    薪資收入約為33,850元【計算式：30,000＋（23,1006）
    ＝33,850】。另觀以債務人提出之三商美邦人壽公司100年1
    月至5月業務津貼及獎金彙總表之記載，得知債務人自100年
    1月起至5月止，平均每月遭執行法院強制扣薪之金額約為9,
    383元【計算式：（6,142＋7,110＋18,196＋8,312＋7,154
    ）5＝9,383，元以下4捨5入】，先予敘明。
  (二)又債務人主張之上開事實，業據提出債權人清冊、財產及收
    入狀況說明書、債務人清冊、前置協商機制協議書（金融機
    構無擔保債權、金融機構有擔保債權）、前置協商無擔保債
    務還款分配表暨表決結果、前置協商有擔保債權明細表暨表
    決結果、和潤企業股份有限公司應收展期餘額表客戶、汽車
    駕駛執照影本、財團法人金融聯合徵信中心查詢當事人綜合
    信用報告回覆書、戶籍謄本、財政部臺灣省南區國稅局財產
    歸屬資料清單、三商美邦人壽公司業務津貼及獎金彙總表、
    99年度各類所得扣繳暨免扣繳憑單、財政部臺北市國稅局松
    山分局營業稅繳納證明、臺灣臺北地方法院執行處100年1月
    24日北院木100司執德字第3220號執行命令等件為證，並經
    本院依職權函詢花旗（台灣）銀行、台新銀行；復經本院依
    職權向債務人任職之三商美邦人壽公司、綠加利股份有限公
    司函查其任職期間100年度1月至6月之薪津所得資料明細等
    情及調取債務人之郵政、勞、健保及集保資料、電子稅務閘
    門財產所得調件明細表、財政部臺灣省南區國稅局及財政部
    臺北市國稅局松山分局所得稅之申報資料等文件後，核閱相
    符，堪認債務人確已達不能清償債務或有不能清償之虞之程
    度。又債務人無擔保或無優先權之債務總額亦確實未逾1,20
    0萬元等情，亦有財團法人金融聯合徵信中心查詢當事人綜
    合信用報告回覆書在卷可憑。另聲請人前未曾經法院宣告清
    算程序或宣告破產，亦未曾依消費者債務清理條例或破產法
    之規定而受刑之宣告等節，有本院民事紀錄科查詢表、臺灣
    高等法院被告前案紀錄表在卷可憑。
  (三)債務人雖曾於99年10月12日依照消費者債務清理條例第151
    第1項規定，與花旗（台灣）銀行、澳商澳盛銀行、臺灣中
    小企業銀行、元大銀行等債權金融機構就無擔保債務成立債
    務協商清償方案，自99年11月起，分180期，利率3%，每月
    應還款15,083元；另與遠東銀行就有擔保債務成立債務協商
    清償方案，每個月還款約9,228元等情，有前置協商機制協
    議書（金融機構無擔保債權、金融機構有擔保債權）、前置
    協商無擔保債務還款分配表暨表決結果、前置協商有擔保債
    務還款分配表暨表決結果附卷可稽，然債務人現任職於三商
    美邦人壽公司、綠加利公司，每月薪津合計約33,850元，已
    如上述，而按臺灣省100年1月至6月每人最低生活費係9,829
    元，有內政部歷年最低生活費公告1份在卷可稽，又其未成
    年子女之扶養費用，依債務人所提之財產及收入狀況說明書
    列載，債務人每月支出未成年子女扶養費共10,000元（包璟
    穗每月4,000元、包璟琦、包宇庭每人每月各3,000元），因
    尚較財政部99年度綜合所得稅每人免稅額82,000元即每月約
    6,900元，並由債務人與其前配偶包淯淞共同分擔後每人每
    月各3,450元，合計3人共10,350元為低，尚堪採信。準此計
    算，債務人每月薪資收入扣除其最低生活費9,829元及未成
    年子女包璟穗、包璟琦、包宇庭之扶養費用共10,000元，再
    扣債務人擔任前夫包淯淞之保證人所生之保證債務，於債務
    協商成立後之100年1月起遭債權人台新銀行向執行法院聲請
    強制扣薪金額即平均每月約9,383元後，已無法負擔最大債
    權銀行花旗（台灣）銀行要求之180期、利率3%、每月清償
    15,083元之還款方案，是債務人確已達不能清償債務或有不
    能清償之虞之程度。從而，債務人主張其係因不可歸責於己
    之事由，致履行上開協議顯有重大困難，堪予採信。
四、綜上所述，依債務人之收入財產及必要生活支出之情形，已
    達不能清償債務或有不能清償之虞之程度，而債務人係一般
    消費者，另其雖有從事營業，然每月營業額未超過20萬元，
    其無擔保或無優先權之債務未逾1,200萬元，且債務人之前
    雖與各債權銀行達成協議，但因不可歸責於己之事由，致履
    行上開協議顯有重大困難，又未經法院裁定開始清算程序或
    宣告破產，復查無消費者債務清理條例第6條第3項、第8條
    或第46條各款所定駁回更生聲請之事由存在，則債務人聲請
    更生，應屬有據，爰裁定如主文。
中    華    民    國   100    年    11    月    21    日
                  民事第一庭  法  官  洪碧雀
以上正本係照原本作成。
本裁定不得抗告。
中    華    民    國   100    年    11    月    21    日
                              書記官  黃稜鈞